【裁判字號】    92,訴,862
【裁判日期】    920521
【裁判案由】    毒品危害防制條例
【裁判全文】
臺灣高雄地方法院刑事判決                          九十二年度訴字第八六二號
    公  訴  人  臺灣高雄地方法院檢察署檢察官
    被      告  甲○○
右列被告因毒品危害防制條例案件，經檢察官提起公訴（九十二年度毒偵字第一○四
七號）及移
    主  文
甲○○連續施用第一級毒品，處有期徒刑陸月，如易科罰金，以佰元折算壹日，第
一級毒品海洛因貳包（合計淨重零點貳公克）、殘留第一級毒品海洛因之注射針筒
壹支均沒收銷燬之，注射針筒壹支、橡皮管壹條均沒收。
    事  實
一、甲○○曾於民國九十一年間因施用毒品案件，經本院於九十一年十月二十五日以
    九十一年毒聲字第六九七七號裁定送勒戒處所觀察、勒戒後，認無繼續施用毒品
    之傾向，經臺灣高雄地方法院檢察署檢察官於九十一年十一月十四日以九十一年
    度毒偵字第六四一一號為不起訴處分確定。詎其仍不知戒絕毒品，明知海洛因業
    經公告列為毒品危害防制條例第二條第二項第一款所定之第一級毒品，不得非法
    持有、施用，竟又基於施用第一級毒品海洛因之概括犯意，先於九十二年一月十
    一日上午十一時許，在高雄縣仁武鄉烏林村林山巷二十五號住處，將第一級毒品
    海洛因粉末與美娜水混合後以針筒注射身體方式，施用第一級毒品海洛因一次，
    再於九十二年二月九日晚上八時許，在高雄市楠梓區某處，以上開方式施用第一
    級毒品海洛因一次。嗣於九十二年一月十日上午十一時三十五分許，在高雄縣仁
    武鄉烏林村林山巷二十五號住處查獲，並扣得第一級毒品海洛因一包（淨重○‧
    二二公克）、注射針筒一支（未殘留毒品）、橡皮管一條；甲○○復於九十二年
    二月十一日持其所有之第一級毒品海洛因一包（淨重○‧○一公克）及殘留海洛
    因之注射針筒一支至高雄縣政府警察局仁武分局自首而接受裁判。經本院於九十
    二年二月十二日以九十二年毒聲字第八八九號裁定送勒戒處所觀察、勒戒後，認
    有繼續施用毒品傾向，再經本院於九十二年三月十七日以九十二年毒聲字第一五
    八九號裁定令入戒治所施以強制戒治迄今。
二、案經高雄縣警察局仁武分局及屏東縣警察局屏東分局分別移送臺灣高雄地方法院
    檢察署檢察官偵查起訴及移送併案審理。
    理  由
一、右揭犯罪事實，業據被告甲○○分別於警、偵訊及本院審理時坦承不諱，被告於
    九十二年一月十日及九十二年二月十一日經警採取其尿液，送檢驗結果，均呈嗎
    啡陽性反應，分別有高雄縣政府衛生局九十二年二月十三日九二煙檢字第二四二
    號煙毒尿液檢驗成績書一紙、高雄醫學大學附設中和紀念醫院九十二年四月十五
    日編號九二○四─一三六號濫用藥物尿液檢驗報告一紙在卷可稽，又前開扣案之
    疑似一級毒品海洛因粉未之海洛因二包，經送請法務部調查局鑑定結果，均含有
    第一級毒品海洛因成分，淨重分別為○‧○一公克、○‧二二公克，合計淨重為
    ○‧二三公克，有法務部調查局九十二年三月十日調科壹字第二二○○一四八二
    八號、九十二年二月二十一日調科壹字第二二○○一四七三八號鑑定通知書各一
    紙附卷可按，另扣案之疑似殘留海洛因之注射針筒一支，經送請高雄醫學大學附
    設中和紀念醫院檢驗結果，確呈海洛因陽性反應，有該院九十二年四月二十二日
    編號九二○四─二一一號檢驗報告一份附卷可稽，此外，復有前開第一級毒品海
    洛因二包（合計淨重○‧二三公克）、殘留海洛因之注射針筒一支、注射針筒一
    支（未殘留毒品）、橡皮管一條扣案可資佐證，被告上開自白與事實相符，自可
    採為認定事實之依據，被告施用第一級毒品犯行，洵堪認定。再查，被告前於九
    十一年間因施用毒品案件，經本院於九十一年十月二十五日以九十一年毒聲字第
    六九七七號裁定送勒戒處所觀察、勒戒後，認無繼續施用毒品之傾向，經臺灣高
    雄地方法院檢察署檢察官於九十一年十一月十四日以九十一年度毒偵字第六四一
    一號為不起訴處分確定，其於該不起訴處分確定後五年以內，再犯本件施用第一
    級，經本院於九十二年二月十二日以九十二年毒聲字第八八九號裁定送勒戒處所
    觀察、勒戒後，認有繼續施用毒品傾向，再經本院於九十二年三月十七日以九十
    二年毒聲字第一五八九號裁定令入戒治所施以強制戒治迄今等情，有該不起訴處
    分書及本院被告院內索引卡紀錄表、臺灣高等法院被告全國前案紀錄表、臺灣高
    雄地方法院檢察署刑案資料查註紀錄表、臺灣高雄看守所附設勒戒處所九十二年
    二月二十七日高所坤戒勒字第四一○號函附之「有無繼續施用毒品傾向證明書」
    各一份在卷可稽，被告於前揭不起訴處分後五年以內再犯本件施用第一級，經本
    院裁定送勒戒處所觀察勒戒後，認有繼續施用毒品傾向，應依法予以論罪科刑。
二、查海洛因、安非他命分係毒品危害防制條例第二條第二項第一款、第二款所稱之
    第一級、第二級毒品，均不得持有、施用。次按犯毒品危害防制條例第十條之施
    用第一級、第二級毒品罪者，檢察官應先將被告送勒戒處所觀察、勒戒，經觀察
    、勒戒後，認無繼續施用毒品傾向者，應由檢察官為不起訴處分。依此為不起訴
    處分後，五年內再犯第十條施用第一級、第二級毒品罪者，經觀察、勒戒後，認
    有繼續施用毒品之傾向，則不適用前開規定，而應依通常訴訟程序予以起訴論罪
    科刑，此觀諸毒品危害防制條例第二十條第一項、第二項前段、第三項前段規定
    自明。本件被告前既已因施用毒品案件，經送勒戒處所觀察、勒戒後，認無繼續
    施用毒品傾向，由檢察官為不起訴處分確定，其於該不起訴處分後五年內再犯施
    用海洛因之犯行，再經送觀察、勒戒後，認有繼續施用毒品之傾向，依前所述，
    應依法予以論罪科刑。故核被告所為，係犯毒品危害防制條例第十條第一項施用
    第一級毒品罪。被告先後二次施用第一級毒品海洛因之犯行，時間緊接，反覆為
    之，所犯又係同一罪名之罪，顯係基於概括犯意為之，應依連續犯規定論以一罪
    。至被告多次持有第一級毒品犯行，亦係基於概括之犯意反覆為之，本亦應以連
    續持有論，惟其持有後進而施用，其持有之低度行為應被施用之高度行為所吸收
    ，故不另論其持有毒品罪。被告所自首而接受裁判之犯罪係九十二年二月九日施
    用第一級毒品之犯行，其九十二年一月十日之犯行，早已於自首前即為警查獲，
    其連續犯之一部分犯罪事實既非自首，即不得依刑法第六十二條規定減輕其刑。
    公訴人移送併案審理部分（九十二年度毒偵字第四三二號），雖未經起訴，惟與
    已起訴部分之犯罪事實，有連續犯之裁判上一罪關係，為起訴效力所及，本院自
    得一併審理，併此敘明。審酌被告於毒品危害防制條例施行後因施用毒品，經勒
    戒、觀察，由檢察官為不起訴處分確定後，仍未戒絕毒品，再犯相同之罪，顯見
    其無戒毒悔改之意，並念其施用毒品乃自戕一己之身體健康，尚未害及他人，且
    其犯後已坦承犯行，態度良好等一切情狀，量處如主文所示之刑，諭知易科罰金
    之折算標準。扣案之海洛因二包（淨重合計○‧二三公克）係毒品，殘留海洛因
    之注射針筒一支，其上之海洛因已無從分析剝離，應視同毒品，均應依依毒品危
    害防制條例第十八條第一項前段規定宣告沒收並銷燬之；注射針筒一支（未殘留
    毒品）、橡皮管一條係被告所有，供（非專供）其施用第一級毒品所用之物，業
    據被告陳明在卷，應依刑法第三十八條第一項第二款宣告沒收。至鑑驗耗用之毒
    品，既已滅失，即無庸再為沒收諭知。
據上論斷，應依刑事訴訟法第二百九十九條第一項前段，毒品危害防制條例第十條第
一項、第二十條第三項、第十八條第一項前段，刑法第十一條、第五十六條、第四十
一條第一項前段、第三十八條第一項第二款，罰金罰鍰提高標準條例第二條，判決如
主文。
本案經檢察官楊碧瑛到庭執行職務。
中    華    民    國      九十二     年      五     月      二十一      日
                                台灣高雄地方法院刑事庭
                                      法  官    涂裕洪
右正本證明與原本無異。
如不服本判決，應於判決送達後十日內，向本院提出上訴狀。
                                      書記官    賴佳慧
中    華    民    國      九十二     年      五     月      二十三      日
附錄本案論罪科刑法條：
毒品危害防制條例第十條第一項：
  施用第一級毒品者，處六月以上五年以下有期徒刑。


司法院資訊處製作；財團法人民間司法改革基金會備份。
